【裁判字號】    99,司財管,23
【裁判日期】    991217
【裁判案由】    酌定遺產管理報酬
【裁判全文】
臺灣基隆地方法院民事裁定            99年度司財管字第23號
聲  請  人  財政部國有財產局北區辦事處基隆分處（即被繼承
            人鈕新泰之遺產管理人)
法定代理人  陳泰楠
複 代理 人  黃曉筑
聲請人聲請酌定遺產管理報酬事件，本院裁定如下：
    主  文
聲請人任被繼承人鈕心泰遺產管理人之報酬酌定為新臺幣萬伍
仟元。
程序費用由被繼承人鈕心泰之遺產負擔。
    理  由
一、本件聲請意旨略以：聲請人經本院97年度財管字第26號裁定
    選任為被繼承人鈕心泰之遺產管理人，並以97年度家催字第
    60號民事裁定准對其債權人及受遺贈人為為公示催告，且將
    資料登報，搜索繼承人以及債權人等，而被繼承人遺有彰化
    銀行基隆分行存款新臺幣(下同) 7,631元、第一商業銀行基
    隆分行存款 2,258,507元、有限責任基隆市第二信用合作社
    存款 8,762元、中華郵政股份有限公司基隆港西街郵局存款
    13,042元、中華郵政股份有限公司基隆安瀾郵局存款4,308,
    075，扣除銀行手續費237元，其遺產價值合計為 6,595,780
    元，依財政部頒訂「代管無人承認繼承遺產作業要點」第14
    點第 3項之規定，聲請人之遺產管理報酬標準不得低於孳息
    收入部分10分之3及遺產現值百分之1，是聲請人應得請求65
    ,957元之遺產管理報酬，並提出本院97年度財管字第26號民
    事裁定影本、本院97年度家催字第60號民事裁定影本、刊報
    資料(太平洋日報影本)、代管無人承認繼承遺產作業要點影
    本、財政部臺灣省北區國稅局遺產稅免稅證明書影本、遺產
    管理報酬計算書、彰化商業銀行隆分行函影本、第一商業銀
    行基隆分行函影本、有限責任基隆市第二信用合作社函影本
    、中華郵政股份有限公司基隆郵局函2紙影本等證物為證。
二、按遺產管理人得請求報酬，其數額由親屬會議按其勞力及與
    被繼承人之關係酌定之。依本法之規定應開親屬會議時，由
    當事人、法定代理人或其他利害關係人召集之。親屬會議不
    能召開或召開有困難時，依法應經親屬會議處理之事項，由
    有召集權人聲請法院處理之。依民法第一千一百三十二條第
    二項規定，聲請法院處理下列各款所定應經親屬會議處理之
    事件，由被繼承人住所地之法院管轄：(三)民法第一千一百
    八十三條所定遺產管理人報酬之酌定，民法第一千一百八十
    三條、第一千一百二十九條；第一千一百三十二條第二項及
    非訟事件法第一百六十六條第一項第六款分別定有明文。故
    法院選任之遺產管理人得聲請法院酌定其報酬及支出之必要
    管理費用，惟本案並無親屬會議可資酌定報酬數額，是遺產
    管理人自得向被繼承人住所地之法院聲請酌定遺產報酬。另
    關於報酬數額部分，財政部雖頒訂「代管無人承認繼承遺產
    作業要點」作為請求遺產管理報酬之依據，然依司法院大法
    官釋字第一三七、二一六、四０七號解釋意旨，法官於審判
    時應就具體案情，依其獨立確信之判斷，認定事實，適用法
    律，不受行政機關之拘束。查上開作業要點僅為行政規則，
    參酌前揭大法官解釋意旨，並無拘束本院之效力，本院得本
    於獨立確信之判斷，自行認定事實、適用法律。
三、經查，聲請人主張本院以97年度財管字第26號民事裁定選任
    其為鈕心泰之遺產管理人，被繼承人遺有遺產共計6,595,78
    0 元，業據其提出上開民事裁定及財政部臺灣省北區國稅局
    遺產稅免稅證明書影本等在卷為憑。經本院參酌聲請人所提
    出之前揭資料所示，認聲請人擔任遺產管理人後，業已進行
    之管理工作包括登報對被繼承人之繼承人及遺贈人為公示催
    告、結清被繼承人之存款及帳戶等事項，本院審酌本件聲請
    人處理遺產時間、被繼承人之遺產總額及管理遺產之工作內
    容難易程度，認其處理遺產管理事務之程度難以堪稱複雜，
    從而，聲請人請求65,957元之遺產管理報酬數額稍嫌過鉅，
    為求工酬均衡，爰酌定其報酬為35,000元。
四、依非訟事件法第166條第2項，裁定如主文。
五、如不服本裁定，應於裁定送達後10日內向本院提出抗告狀，
    並繳納抗告費新臺幣1,000元。
中    華    民    國    99    年    12    月    17    日
                  家事法庭司法事務官  張正勳

司法院資訊處製作；財團法人民間司法改革基金會備份。
